【裁判字號】    99,再,64
【裁判日期】    991213
【裁判案由】    檢舉獎金
【裁判全文】
高雄高等行政法院判決
                                        99年度再字第64號
再審原告    代號A           （姓名住所詳卷）
再審被告    財政部臺灣省南區國稅局
代  表  人  許春安
上列當事人間檢舉獎金事件，再審原告對本院中華民國97年6月1
0日97年度訴字第60號判決，提起再審之訴，本院判決如下：
    主  文
再審之訴駁回。
再審訴訟費用由再審原告負擔。
    事實及理由
一、程序事項：
    按「再審之訴專屬為判決之原行政法院管轄。」行政訴訟法
    第275條第1項定有明文。又「對於同一事件之高等行政法院
    及最高行政法院所為『判決』同時本於行政訴訟法第273條
    第1項第9款至第14款以外之法定事由提起再審之訴者，由最
    高行政法院合併管轄；但對於高等行政法院判決提起上訴，
    而經最高行政法院認上訴為不合法以裁定駁回，對於該高等
    行政法院判決提起再審之訴者，無論本於何種法定再審事由
    ，仍應專屬原高等行政法院管轄。．．．。」則經最高行政
    法院民國95年8月份庭長法官聯席會議（一）決議在案。本
    件再審原告與再審被告間檢舉獎金事件，再審原告不服本院
    97年6月10日97年度訴字第60號判決（下稱原確定判決），
    提起上訴，經最高行政法院97年度裁字第4496號裁定以其上
    訴不合法裁定駁回再審原告之上訴而告確定。再審原告仍不
    服，主張原確定判決有行政訴訟法第273條第1項第4款之再
    審事由，提起本件再審之訴，應屬本院管轄，先予敘明。
二、事實概要：
    緣再審原告於86年7月7日向法務部調查局高雄縣調查站（下
    稱高雄縣調查站）舉發訴外人張客星之繼承人逃漏遺產稅。
    嗣後再審原告以未具日期之陳情書，向再審被告查詢檢舉獎
    金核發事宜，再審被告以96年8月3日南區國稅法2字第09600
    46950A號函復再審原告否准其領取檢舉獎金。再審原告不服
    ，提起訴願，亦遭決定駁回，遂提起行政訴訟，經本院97年
    6月10日97年度訴字第60號判決駁回再審原告之訴。再審原
    告又不服，提起上訴，經最高行政法院97年9月18日以97年
    度裁字第4496號裁定，以其上訴為不合法而駁回確定在案。
    再審原告復以原確定判決有行政訴訟法第273條第1項第4款
    之再審事由，提起本件再審之訴。
三、再審原告起訴意旨略以：
（一）按「有下列各款情形之一者，得以再審之訴對於確定終局
      判決聲明不服．．．4、依法律或裁判應迴避之法官參與
      裁判．．．。」「為判決基礎之裁判，如有前條所定之情
      形者，得據以對於該判決提起再審之訴。」「民事訴訟法
      第33條至第38條之規定，於本節準用之。」行政訴訟法第
      273條第1項第4款、第274條及第20條分別定有明文。又民
      事訴訟法第33條第1項第2款、第2項亦明定：「遇有下列
      各款情形，當事人得聲請法官迴避：．．．2、法官有前
      條所定以外之情形，足認其執行職務有偏頗之虞者。當事
      人如已就該訴訟有所聲明或為陳述後，不得依前項第2款
      聲請法官迴避。但迴避之原因發生在後或知悉在後者，不
      在此限。」
（二）次按遺產及贈與稅法第43條規定：「告發或檢舉納稅義務
      人及其他關係人有短報、漏報、匿報或故意以虛偽不實及
      其他不正當行為之逃稅，或幫助他人逃稅情事，經查明屬
      實者，主管稽徵機關應以罰鍰提成獎給舉發人，並為舉發
      人保守秘密。」政府機關本應為檢舉人保守秘密，然上開
      97年度訴字第60號檢舉獎金事件於97年4月8日行準備程序
      開庭時，受命法官蘇秋津採公開審理方式，當時旁觀席約
      20幾人（連同國小學生戶外教學），97年5月27日行言詞
      辯論時則採秘密方式開庭。於準備程序時再審原告對公開
      審理表示意見，但受命法官稱：「依法院組織法第86條規
      定，訴訟之辯論及裁判之宣示，應公開法庭行之。但有妨
      害國家安全、公共秩序或善良風俗之虞時，法院得決定不
      予公開。」故法官有權公開審理。然再審原告越想越不對
      ，於近日查閱相關法條終於想通，按法院組織法第1條:「
      本法所稱法院，分左列三級：一、地方法院。二、高等法
      院。三、最高法院。」故法院組織法第86條規定，法律授
      權法官強制公開法庭並不包含高等行政法院。換言之，法
      院組織法並非規範高等行政法院。高等行政法院另有行政
      法院組織法加以規範，然行政法院組織法第34條規定：「
      審判長於法庭之開閉及審理訴訟，有指揮之權。」法律只
      授權審判長有指揮之權，無強制公開審理之義務，更無違
      法之權，不是當了審判長就可以不遵守法律，就可以違法
      。如果再審原告是檢舉人，那麼當初審判長便違法洩密，
      應受公務員懲戒及刑法處罰，唯一解套方式就是再審原告
      不是檢舉人。一個裁判已牽涉其中（可能觸法）要她如何
      裁判？是為自身利益還是依法審判？該承審法官自應迴避
      ，不應參與貴院97年度訴字第60號之裁判。故再審原告於
      知悉30日之不變期間內，依行政訴訟法第283條準用第273
      條第1項第4款規定，對於原確定判決提起本件再審之訴（
      再審原告誤載為聲請再審）。
（三）86年間再審原告就職於國泰人壽公司，專研節稅，舊識張
      小觀因其外祖父張客星之遺產繼承問題就教於再審原告，
      並提及其外祖父生前有多筆土地死後竟不翼而飛。再審原
      告按事實推斷其家族中有人用人頭過戶之手段，逃漏遺產
      稅，乃向鳳山市地政事務所調閱地政資料，果然發現在張
      客星死亡前兩年內有土地移轉之情形，且張客星死亡前兩
      年患有老人癡呆症，一個無行為能力之人，如何能移轉土
      地呢？可見是標準「三角移轉」手法逃漏稅（於檢舉信函
      中說明此手法）。再審原告乃於86年7月4日寄檢舉信給高
      雄縣調查站，檢舉張客星子女有逃漏稅行為。此後，高雄
      縣調查站葉姓調查員與其連絡，希望其提供多一點資料以
      便查案，再審原告便說服張小觀作證，並於86年7月22日
      帶土地相關人戶籍資料、地政資料，偕同張小觀至該調查
      站製作筆錄。當時葉員有說，有再審原告提供之戶政資料
      等，就可以調到更完整之地政資料。事後調查結果，張客
      星之子女確有惡意逃漏稅之事實。
（四）張客星之子女因有上開惡意逃漏稅之事實，除補繳本稅外
      ，並被裁處1倍之罰鍰，因被檢舉人不服被裁處1倍之罰鍰
      ，提起行政訴訟，經貴院91年度訴字第32號判決：「．．
      ．理由、四、．．．原告雖主張此屬被告『查獲』而非『
      檢舉』云云。惟『查獲』與『檢舉』之分辨，應在於機關
      權限之有無，而非拘泥於機關所使用之用語。所謂『查獲
      』，乃是指對於該事項有法定職權之機關依法主動發現調
      查；而『檢舉』則是無權限機關或是人民發現不法情事後
      ，基於行政互助一體之精神，通知有權機關調查，有權機
      關處於被動狀態．．．。」再審原告依據該「檢舉」定義
      提起訴訟。本案經過，從一開始懷疑、搜集資料、寫檢舉
      信、提供戶政資料，到說服人證赴調查站作證為止，都是
      再審原告所為，再審原告於檢舉信中，告發上開被繼承人
      於死亡前兩年，在無行為能力下，財產被非法移轉之犯罪
      事實，也說明「三角移轉」手法（漏稅之事實），並提供
      相關人之資料，且當初調查站葉員稱：有相關人戶籍資料
      就可以調到地籍資料，一看就可判斷是否有用「三角移轉
      」手法漏稅（戶籍資料即可供偵查之資料），且經高雄縣
      調查站查明屬實（貴院91年度訴字第32號判決可為證明）
      ，逃漏稅人亦於93年6月23日繳納罰款完畢，再審被告依
      法應以罰鍰提成獎金發給檢舉人。
（五）然貴院97年度訴字第60號判決將「檢舉」定義為：「．．
      ．理由：一、．．．次按『檢舉人向稽徵機關檢舉案件時
      ，稽徵機關應注意查明左列事項：．．．（三）所檢舉違
      章漏稅之事實及可供偵查之資料與線索。』『檢舉書應詳
      予查核其是否具備第十二點所規定之事實，如經調查不實
      者，應通知檢舉人限期補正或提供新事證，逾期不提供者
      ，得予免議存查。』分別為行為時各級稽徵機關處理違章
      漏稅及檢舉案件作業要點第12點第1項第3款及第15點規定
      。」該判決由二認為再審原告檢舉內容未提供可供偵查之
      資料與線索，籠統未詳，乃據以認定再審原告非發給檢舉
      人獎金之對象，不得發給再審原告獎金。而認定知道詳情
      之該案參加人張小觀（中央信託局工友）為「實際檢舉人
      」。但如以上開作業要點通知再審原告補正，「再審原告
      補正」便是帶資料及張小觀去做筆錄，依此定義「檢舉」
      ，也是再審原告與張小觀合力完成。如當初再審原告之通
      知（檢舉信），何來張小觀之筆錄、何來逃漏稅人之資料
      。而原確定判決與再審被告試圖將合力完成之檢舉「一拆
      為二」，以再審原告檢舉信函內容籠統，並硬么張小觀為
      公務員不得領取，最高行政法院98年度判字第922號判決
      及貴院95年度訴字第1117號判決皆說明國營事業之工員（
      工友）即「純勞工」，非所得稅法所稱之公務員，意謀拒
      發據為己有。
（六）再者，高雄縣調查站97年1月7日山法字第09769000560號
      函，其受文者即記載：「代號A、張小觀君」。可見再審
      原告為檢舉人無疑，然貴院97年度訴字第60號判決針對此
      說法更是荒謬：受文者有兩人，資料不一定是再審原告提
      供的，結果推論是張小觀提供的，那調查站怎麼可以把別
      人提供之資料（該資料即可調出地政資料，進而查出假買
      賣中間人等）給再審原告，還把再審原告名字寫上去，調
      查站怎麼可以隨便資料亂給人。該案承審法官此種硬么之
      作法，所有人都是錯的（連調查站也是錯的）明顯只是要
      遮蓋再審原告為檢舉人之事實。
（七）原確定判決意圖掩蓋再審原告為檢舉人之一，再審被告試
      圖侵吞應發給而不發給之檢舉漏稅金甚明，爰依行政訴訟
      法第5條規定，提起本件行政訴訟，並聲明求為判決：(1)
      原確定判決廢棄。(2)訴願決定及原處分均撤銷。(3)再審原
      告及張小觀均為張客星遺產逃漏稅案檢舉人，請求再審被
      告依遺產及贈與稅法第43條之規定，以罰鍰提成獎金發給
      檢舉人。
四、再審被告以99年11月2日南區國稅法2字第0990029999號函表
    示，再審原告本件再審之訴之理由，均屬就事實、證據認定
    或法律見解之歧異，復未提出新事證，其再審之訴無理由等
    語，並聲明求為判決駁回再審原告之訴。
五、本件事實概要欄所載之事實，有本院97年6月10日97年度訴
    字第60號判決、最高行政法院97年9月18日裁字第4496號裁
    定及再審原告之聲請再審狀附卷可稽，並經本院調取上開卷
    宗核閱屬實，應堪認定。本件兩造之爭點為：本院97年度訴
    字第60號檢舉獎金事件於97年5月13日行準備程序時，受命
    法官蘇秋津是否有民事訴訟法第33條第1項第2款所規定「法
    官有前條所定以外之情形，足認其執行職務有偏頗之虞」之
    情事？又該法官參與原確定判決是否有行政訴訟法第273條
    第1項第4款所規定之再審事由？茲分述如下：
（一）按「有下列各款情形之一者，得以再審之訴對於確定終局
      判決聲明不服．．．4、依法律或裁判應迴避之法官參與
      裁判．．．。」「民事訴訟法第33條至第38條之規定，於
      本節準用之。」行政訴訟法第273條第1項第4款及第20條
      分別定有明文。又按法官有民事訴訟法第32條所定以外之
      情形，足認其執行職務有偏頗之虞者，當事人得聲請法官
      迴避，同法第33條第1項第2款定有明文。又所謂足認法官
      執行職務有偏頗之虞者，係指法官對於訴訟標的有特別利
      害關係，或與當事人之一造有密切之交誼或嫌怨，或基於
      其他情形客觀上足疑其為不公平之審判者為其原因事實，
      若僅憑當事人之主觀臆測，或認法官指揮訴訟欠當，則不
      得謂其有偏頗之虞（最高法院69年台抗字第457號判例參
      照）。
（二）次按「訴訟之辯論及裁判之宣示，應公開法庭行之。但有
      妨害國家安全、公共秩序或善良風俗之虞時，法院得決定
      不予公開。」法院組織法第86條定有明文，此即法院公開
      審理原則。又「行政法院分下列二級︰一、高等行政法院
      。二、最高行政法院。」「審判長於法庭之開閉及審理訴
      訟，有指揮之權。」「本章有關審判長之規定，於受命法
      官或受託法官執行職務時準用之。」「本法未規定者，準
      用法院組織法及其他有關人事法律之規定。」行政法院組
      織法第2條、第34條、第40條及第47條分別定有明文。準
      此可知，高等行政法院受命法官於行準備程序時，就法庭
      之開閉及審理訴訟，有指揮之權；且若該事件案情相關事
      項有妨害國家安全、公共秩序或善良風俗之虞時，高等行
      政法院受命法官就法庭是否公開，亦有指揮之權。經查，
      本院97年度訴字第60號檢舉獎金事件於97年5月13日行準
      備程序時，受命法官就法庭是否公開，核屬其訴訟指揮權
      行使之範圍；且該訴訟指揮權之行使是否妥適，並非法官
      對於訴訟標的有特別利害關係，或與當事人之一造有密切
      之交誼或嫌怨，或基於其他情形客觀上足疑其為不公平審
      判之情形，自不得謂該受命法官就其執行職務有民事訴訟
      法第33條第1項第2款所規定「法官有前條所定以外之情形
      ，足認其執行職務有偏頗之虞」之情事。故該受命法官嗣
      後參與該事件之言詞辯論及判決，亦無行政訴訟法第273
      條第1項第4款所規定「依法律或裁判應迴避之法官參與裁
      判」之情形。故再審原告以前揭情詞主張該受命法官於上
      開事件之準備程序未以不公開方式開庭，依法有違，足認
      其執行職務有偏頗之虞，依法應迴避而不迴避，並參與上
      開事件之裁判，顯有行政訴訟法第273條第1項第4款規定
      之再審事由云云，顯有誤解，不足採取。
（三）又再審原告主張原確定判決意圖掩蓋再審原告為檢舉人之
      一，且再審被告試圖侵吞應發給而不發給之檢舉漏稅金乙
      乙節。惟按「判決應作判決書記載下列各款事項：．．．
      五、主文。六、事實。七、理由．．．。」「事實項下，
      應記載言詞辯論時當事人之聲明及所提攻擊或防禦方法之
      要領；必要時，得以書狀、筆錄或其他文書作為附件。理
      由項下，應記載關於攻擊或防禦方法之意見及法律上之意
      見。」「行政法院為裁判時，應斟酌全辯論意旨及調查證
      據之結果，依論理及經驗法則判斷事實之真偽。但別有規
      定者，不在此限。」「得心證之理由，應記明於判決。」
      行政訴訟法第209條第1項第5款、第6款、第7款、第2項、
      第3項及第189條第1項、第3項分別定有明文。經查，原確
      定判決之主文、事實及理由欄分別記載：「原告（即本件
      再審原告，下同）之訴駁回。訴訟費用由原告負擔。」「
      緣原告於民國86年7月7日向法務部調查局高雄縣調查站（
      下稱高雄縣調查站）舉發訴外人張客星之繼承人逃漏遺產
      稅。嗣後原告以未具日期之陳情書，向被告（按即本件再
      審被告，下同）查詢檢舉獎金核發事宜，被告以96年8月3
      日南區國稅法二字第0960046950A號函復原告否准其領取
      檢舉獎金。原告不服，提起訴願，經遭決定駁回，遂提起
      本件行政訴訟。」「．．．四、經查，原告於86年7月7日
      向高雄縣調查站舉發張客星子女逃漏遺產稅，被告依高雄
      縣調查站87年3月19日（87）山法字第5221號函附調查筆
      錄等資料，查獲張客星之繼承人涉有逃漏遺產稅情事，案
      經被告受理並對張客星之繼承人為補稅及裁罰處分後，張
      客星之繼承人並於93年6月23日繳納相關罰鍰，嗣張客星
      之繼承人不服，循序提起行政救濟，亦經最高行政法院判
      決維持被告之核課處分確定在案，業如前述。又張小觀於
      高雄縣調查站86年7月22日調查筆錄記載，略以『本人前
      曾透過友人代號A書立乙封檢舉信函寄至貴站舉發鳳山市
      民張恕嘉、張志鳴、張隆景三兄弟涉嫌逃漏遺贈稅乙案，
      貴站人員聯絡上代號A，為說明詳細案情，乃由代號A陪同
      到貴站。』『我外祖父張客星，育有一女張秀緞（我母親
      ）、一子張銀鐘（我舅父）、張銀鐘則生有二女張素惠、
      張百惠、三子張恕嘉、張志鳴、張隆景；張銀鐘於民國71
      年4月30日死亡，張客星則於民國83年12月5日死亡，外祖
      父生前有可觀之銀行鉅額存款及可變現的票券與至少三筆
      以上的房地（分為：鳳山市○○段客號鳳山市○○里
      ○○鄰○○路三段365巷客號其他二筆土地地號不詳），
      在死亡前，為張恕嘉購買一戶價值約新台幣（下同）壹千
      餘萬元之透天厝高雄市○○區○○路客號，於死亡後，亦
      以動產資金為張志鳴購買鳳山市○○路○段365號客號及張
      隆景購買鳳山市○○街○○巷客號房屋各壹棟，以上所購房
      屋之款金用到張客星的銀行存款及可變現的票券，非張恕
      嘉等三兄弟自資購買，故涉嫌逃漏贈與稅及遺產稅。而張
      客星名下至少三筆以上土地，除文英段客號土地是在死亡
      後，才辦過戶，遺產稅要扣繳四千多萬元未逃漏外，另外
      至少有二筆以上的土地（地號不詳）在張客星生前就以假
      買賣的手法，先行將所有權移轉登記在張素惠丈夫之兄林
      崑財名下，然後隔不久再移轉登記到張恕嘉、張志鳴、張
      隆景名下，逃漏鉅額遺產稅。』『本案如有因而追課當事
      人遺贈稅，有獎金可領，我願意具領。」等語之陳述。另
      查原告86年之檢舉函記載，略以『一、張恕嘉之祖父張客
      星於死亡前（民國83年12月5日死亡）二年前罹患有老人
      癡呆症（病例資料存放高雄長庚醫院）其孫張恕嘉透過張
      恕嘉之姐張素惠之先生的哥哥（有代書執照，目前在屏東
      萬丹的台電上班）進行所謂的三角移轉，將其祖父張客星
      名下之數筆土地（值數億元，約十幾億）移轉至張恕嘉、
      張志鳴、張隆景名下。二、以張恕嘉公務員、張志鳴、張
      隆景其名下皆有房子，出門開名貴轎車，及大筆存款，再
      加上其祖父之數筆土地於死亡時皆不翼而飛，只剩下鳳山
      市○○段客號這筆土地來看，可見其逃漏稅之嚴重。』等
      語，有張小觀於高雄縣調查站86年7月22日調查筆錄、原
      告86年之檢舉函附於原處分卷可稽，並為兩造所不爭執。
      足見訴外人張小觀在前開86年調查筆錄中已陳稱其透過原
      告書立乙封檢舉信函寄至調查站，舉發張恕嘉、張志鳴、
      張隆景等三人涉嫌逃漏遺贈稅，因檢舉人張小觀係張客星
      之血親，則張小觀對其於86年間透過原告書立檢舉信之張
      客星之繼承人逃漏遺產稅之情事，應知之甚稔，是前開調
      查筆錄之內容，自堪採取。而觀之前開原告86年之檢舉書
      及前開張小觀於86年7月22日在高雄縣調查站之調查筆錄
      內容，可知張小觀就被繼承人張客星之財產數額、不動產
      價值、位置，及張客星之繼承人逃漏遺產稅之方法、時間
      、數量，知之甚詳，而原告在檢舉函僅概略陳述張客星之
      繼承人有以三角移轉方式逃漏遺產稅，惟對張客星之財產
      數額、不動產價值、位置及張客星子女逃漏遺產稅之方法
      、時間、數量，均不甚瞭解，且原告未提供逃漏遺產稅之
      具體事證，而檢舉人張小觀又是本於檢舉之意思向調查機
      關為逃漏遺產稅細節之陳述，該逃漏遺產稅案亦是張小觀
      透過原告之檢舉函而查獲，則張小觀自非原告所稱為原告
      檢舉逃漏遺產稅具體事證中之人證，該張小觀應為實際之
      檢舉人甚明。則本件原告雖係最先向高雄縣調查站告發張
      客星子女可能涉有逃漏遺產稅之嫌，但因原告未提供張客
      星子女逃漏遺產稅之具體犯罪事證，而張客星女子所犯逃
      漏遺產稅之行為，係因其後張小觀於86年7月22日在高雄
      縣調查站之調查筆錄提供張客星之財產及張客星子女如何
      移轉張客星之財產等具體事證而查獲，此參原處分卷附高
      雄縣調查站87年3月19日山法字第5221號函稱張小觀之筆
      錄為檢舉人筆錄可佐，足證高雄縣調查站係因張小觀之檢
      舉內容而發動調查。再者，衡諸張小觀於96年3月14日以
      電子郵件向被告函詢其檢舉張客星子女逃漏遺產稅案，該
      電子郵件之檢舉人欄註明為『張小觀』、內容為『本人於
      86年底赴高雄市調查站（鳳山調查站）檢舉張客星子女逃
      漏稅案』等語，有張小觀於86年7月22日在高雄縣調查站
      之調查筆錄及電子信件影本附於原處分卷可稽，亦證張小
      觀截至96年度仍認定其為實際檢舉張客星之繼承人逃漏遺
      產稅案之檢舉人。至張小觀於96年5月13日在本院準備程
      序筆錄，陳稱『不是我檢舉。是原告嗣後跟我講這件事情
      ，他說要我陪他一同過去調查站。』云云，對其是否為檢
      舉人之陳述前後不一，與上開查證事實不符，應屬事後迴
      護原告之舉，難憑此為有利原告之論據，自難採信。從而
      ，張小觀之調查筆錄已就張客星之繼承人如何移轉張客星
      之財產及逃漏遺產稅之細節詳為說明之情況，然原告就張
      客星之繼承人是否涉及逃漏遺產稅一事，確未提供具體事
      證，而張小觀透過原告提出檢舉信及並向調查人員陳述張
      客星逃漏遺產稅之具體過程，即是本於檢舉之意思為之，
      故被告認定張小觀為該案件之檢舉人，自屬有據。五、又
      按『檢舉人向稽徵機關檢舉案件時，稽徵機關應注意查明
      左列事項：．．．（三）所檢舉違章漏稅之事實及可供偵
      查之資料與線索。』『檢舉書應詳予查核其是否具備第十
      二點所規定之事實，如經調查不實者，應通知檢舉人限期
      補正或提供新事證，逾期不提供者，得予免議存查。』為
      行為時各級稽徵機關處理違章漏稅及檢舉案件作業要點第
      12點第1項第3款及第15點規定。另按『同一違章漏稅案件
      ，經二人以上檢舉者，稽徵機關應按檢舉之先後，依『台
      灣地區各級稽徵機關處理違章漏稅及檢舉案件作業要點』
      第12點第1項第3款及第15點規定辦理。並據以決定發給舉
      發人獎金之對象。』為財政部81年01月10日台財稅字第80
      0532876號函釋在案。而前揭財政部函釋，係財政部就同
      一違章漏稅案件經二人以上檢舉者，應如何發給檢舉獎金
      ，依前揭台灣地區各級稽徵機關處理違章漏稅及檢舉案件
      作業要點（更名為各級稽徵機關處理違章漏稅及檢舉案件
      作業要點）規定所為具體明確之解釋性行政規則，以作為
      財政部所屬機關判斷同一違章漏稅案件經二人以上檢舉者
      ，應如何如何認定並發給舉發人獎金之標準，並未增加人
      民權利義務之限制或負擔，爰予援用。揆諸前開函釋及要
      點之規定，可知同一違章漏稅案件，經二人以上檢舉者，
      稽徵機關仍應依檢舉人之檢舉內容審酌其檢舉違章漏稅事
      實是否屬實，及是否已提供可供偵查之資料與線索，據以
      認定發給檢舉人獎金之對象。本件原告86年在檢舉函中僅
      概略陳述張客星之繼承人有以三角移轉方式逃漏遺產稅，
      然原告對張客星之財產數額、不動產價值、位置及張客星
      之繼承人逃漏遺產稅之方法、時間、數量，籠統未詳，原
      告86年檢舉函陳述之事實並未明確，則原告86年檢舉函既
      未提供可供偵查之資料與線索，且高雄縣調查站就張客星
      之繼承人所犯逃漏遺產稅之行為，係因後來張小觀於86
      年7月22日在高雄縣調查站之調查筆錄說明張客星之財產
      現況及張客星之繼承人如何移轉張客星之財產等具體事證
      而查獲，故縱認原告及張小觀均為本件檢舉張客星之繼承
      人逃漏遺產稅之檢舉人，然因原告86年檢舉函陳述之事實
      未明確，未提供可供偵查之資料與線索，則被告依前開函
      釋及要點之規定，認定原告之檢舉內容未提供可供偵查之
      資料與線索，籠統未詳，據以認定原告非發給檢舉人獎金
      之對象，不得發給原告獎金，否准原告之所請，核無不合
      。六、綜上所述，原告之主張並無可採。從而，被告否准
      原告申請發給檢舉獎金，並無違誤，訴願決定予以維持，
      亦無不合。原告提起本件訴訟求為撤銷訴願決定及原處分
      ，並請求被告作成准予以罰鍰提成獎發給原告之行政處分
      ，為無理由，應予駁回。又本件事證已明，兩造其餘攻擊
      防禦方法，與本件判決基礎均不生影響，尚無逐一論述之
      必要，附此敘明．．．。」等語，有原確定判決在案可稽
      。由上可知，原確定判決已就本院97年度訴字第60號檢舉
      獎金事件之主文、事實及理由詳加記載，除於事實項下記
      載法定事項外，並於理由項下對於該事件兩造之攻擊或防
      禦方法之意見及法律上之意見詳為記載，且就得心證之理
      由，亦記明於該判決。準此可知，原確定判決已斟酌全辯
      論意旨及調查證據之結果，依論理及經驗法則判斷事實之
      真偽，依法核無違誤；況再審原告不服該判決，提起上訴
      ，業經經最高行政法院97年9月18日以裁字第4496號裁定
      ，以其上訴為不合法而駁回確定在案，亦如前述。茲再審
      原告主張原確定判決意圖掩蓋再審原告為檢舉人之一，且
      再審被告試圖侵吞應發給而不發給之檢舉漏稅金云云，顯
      係就原確定判決之認事用法所為之指摘，核與行政訴訟法
      第273條第1項第4款規定之再審事由尚屬無涉，亦非可取
      。
（四）另按「為判決基礎之裁判，如有前條所定之情形者，得據
      以對於該判決提起再審之訴。」行政訴訟法第274條固定
      有明文。然查，該條之立法理由為：「按再審之訴為對確
      定之結局判決聲明不服之方法，原須該終局確定判決之本
      身有再審之事由時始得提起，惟若雖無再審之原因，但據
      為基礎之裁判有再審之原因時則該終局判決亦有瑕疵。爰
      設本條，允許當事人據對該判決提起再審之訴，以資救濟
      。」再審原告雖主張其係依本院91年度訴字第32號判決內
      容所載「檢舉」之定義，而提起上開本院97年度訴字第60
      號之訴訟，該案從一開始懷疑、搜集資料、寫檢舉信、提
      供戶政資料，到說服證人張小觀赴調查站作證，都是再審
      原告所為，且經高雄縣調查站查明屬實逃漏稅人亦於93年
      6月23日繳納罰款完畢，再審被告依法應以罰鍰提成獎金
      發給檢舉人云云。惟查，再審原告上開主張無非引用91年
      度訴字第32號判決內容所載「檢舉」之定義，說明該案及
      事實經過，證明其確係檢舉人，但就原確定判決有何依據
      本院91年度訴字第32號判決內容為基礎而為判決，及本院
      91年度訴字第32號判決有何再審之原因，並未舉證以實其
      說，此外，本院亦查無該事實之存在，揆諸行政訴訟法第
      274條及其立法理由，再審原告此項主張自屬無據，不可
      採取。
六、綜上所述，再審原告之主張並無可採，其主張有行政訴訟法
    第273條第1項第4款之再審事由，提起再審之訴，為顯無理
    由，爰不經言詞辯論，逕以判決駁回之。又本件事證已臻明
    確，兩造其餘攻擊防禦方法，均核與本件判決結果不生影響
    ，爰不一一論述。
七、據上論結，本件再審之訴為顯無理由，依行政訴訟法第278
    條第2項、第281條、第98條第1項前段，判決如主文。
中    華    民    國    99    年    12    月    13    日
          高雄高等行政法院第四庭
                      審判長法官  邱  政  強
                            法官  戴  見  草
                            法官  詹  日  賢

以上正本係照原本作成。
如不服本判決，應於判決送達後20日內向本院提出上訴書狀，其
未表明上訴理由者，應於提起上訴後20日內向本院提出上訴理由
書（須按對造人數附繕本）；如於本判決宣示或公告後送達前提
起上訴者，應於判決送達後20日內補提上訴理由書（須附繕本）
。未表明上訴理由者，逕以裁定駁回。
中    華    民    國    99    年    12    月    13    日
 
                          書記官  宋  鑠  瑾

司法院資訊處製作；財團法人民間司法改革基金會備份。
